臺灣彰化地方法院交通事件裁定　　　 100年度交聲字第1112號
原處分機關
即移送機關　交通部公路總局臺中區監理所彰化監理站
異　議　人
即受處分人　林昌樑
送達代收人　柯淑媚
上列異議人即受處分人因違反道路交通管理處罰條例事件，對於
交通部公路總局臺中區監理所彰化監理站於民國100年7月22日所
為之處分（原處分案號：彰監四字第裁64-I00000000號裁決書）
聲明異議，本院裁定如下：
    主  文
異議駁回。
    理  由
一、原處分意旨略以：本件異議人即受處分人林昌樑（下稱異議
    人）於民國100年7月6日凌晨0時30分許，騎乘車牌號碼TUI
    —370號輕型機車，行經彰化縣彰化市○○路地○道（機車
    道）時，經民眾通報異議人騎乘機車跌倒，嗣因「拒絕接受
    酒精濃度測試之檢定」之違規事實，經彰化縣警察局交通警
    察隊彰化分隊員警依違反道路交通管理處罰條例第35條第4
    項之規定，以彰警交字第I00000000號舉發違反道路交通管
    理事件通知單當場舉發，原處分機關乃於100年7月22日以彰
    監四字第裁64-I00 000000號裁決書，裁處罰鍰新臺幣（下
    同）6萬元，吊銷駕駛執照，3年內不得考領駕駛執照等語。
二、異議意旨略以：伊當時騎乘輕型機車，是因為路面施工，不
    小心跌倒，並沒有跟人發生車禍，是民眾發現後報警，由派
    出所員警主動叫救護車送伊就醫，不知為何警察要把事情弄
    大，為此聲明異議，請求撤銷原處分云云。
三、按汽車駕駛人拒絕酒精濃度測試之檢定者，處60,000元罰鍰
    ，並當場移置保管該汽車及吊銷該駕駛執照；汽車駕駛人，
    曾依道路交通管理處罰條例第35條第4項前段規定吊銷駕駛
    執照者，3年內不得考領駕駛執照，道路交通管理處罰條例
    第35條第4項前段、第67條第2項前段分別定有明文。上揭立
    法意旨，係因人酒後注意力、反應力均較常人為低，若駕車
    上路，對路上其他汽車或行人之生命、身體安全均存有危險
    性，故特立法嚴禁酒後駕車，以保障路上過往車輛及行人之
    法益，並課予汽車駕駛人有接受酒精濃度測試檢定之義務，
    便利測試檢定作業之及時順利實施，以取得客觀正確之判測
    結果，進而防免可能產生之交通事故，是汽車駕駛人遇有警
    員測試檢定，即應配合受檢，不得以任何理由拒絕或拖延，
    否則即屬違反上開規定，應受裁罰。
四、經查：
  (一)本件異議人於上開時、地，騎乘車牌號碼TUI—370號輕型機
    車，行經彰化縣彰化市○○路地○道時，因「拒絕接受酒精
    濃度測試之檢定」之違規事實，經彰化縣警察局警員依違反
    道路交通管理處罰條例第35條第4項之規定，以彰警交字第
    I00000000號違反道路交通事件逕行舉發，並於100年7月22
    日經原處分機關以彰監四字第裁64－I00000000號裁決書裁
    處等情，此有上開舉發違反道路交通管理事件通知單及交通
    部公路總局臺中區監理所彰化監理站違反道路交通管理事件
    裁決書各1紙、舉發違規錄影光碟1片及證人池國鈞之本院1
    份在卷可稽。
  (二)本件異議人對於其於上揭時、地，騎乘機車發生事故後，經
    警送醫急救等情並不爭執，惟以前揭情詞置辯。經查：
  1.依本件舉發員警池國均於100年8月20日所製之職務報告書詳
    載：「職警員池國鈞與小隊長任益群於民國100年的7月6日
    23時至01時擔服巡邏勤務，於00時23分許奉分局勤務指揮中
    心指派前往曉陽路地下道往西機車道處理交通事故，到達後
    發現現場停放一輛TUI-370號輕機車及中華所同仁，但並未
    發現機車駕駛人林昌樑【經查當事人林昌樑已由救護車送彰
    化基督教醫院治療】，之後中華所同仁表示接獲民眾報案該
    地點【有人騎機車跌倒】剛到達現場時發現當事人林昌樑正
    將倒地的TUI-370號輕機車扶起並且發動起步，沿曉陽路機
    車道往西行駛，中華所同仁此時立即驅車前往攔停，發現林
    昌樑左眼上方流血有受傷，中華所以為是林某與他人、車交
    通事故所以才通報本分隊派員處理。經職仔細查看附近區域
    及該機車，並無發現有撞擊痕跡及肇事現場，初步判斷本案
    可能為當事人自行跌倒後受傷。現場處理完畢後前往彰化基
    督教醫院調查案發經過，當時當事人林昌樑左眼上方確實有
    受傷但意識清醒，經詢問林某為何受傷，是否為交通事故所
    導致，林某表示絕對不是交通事故所導致，只說自己頭去撞
    到牆壁受傷。此時職要求林某配合實施酒測，並先請林某礦
    泉水漱口，但是林某一直堅持自己是被警方所攔停非交通事
    故，為何要接受酒測，所以斷然拒絕酒測，警方一再告知若
    不配合警方實施酒測將處六萬元罰金及吊銷駕照，但是林某
    仍然堅持拒測，經過多次規勸後，警方依法告發道路交通處
    罰條例第35條4項，並請當事人在拒絕酒測單及舉發通知單
    上簽名確認。本案當事人林昌樑拒絕洒測前後均依規定採錄
    影、錄音佐證【如附件錄影光碟】，絕無貪贓枉法。」等語
    綦詳，有該職務報告書1份附卷可佐。且證人即本件舉發員
    警池國鈞於本院審理時具結證稱：「（法官問：本件是否為
    你舉發處理？）是。」、「（法官問：是否如同你職務報告
    書所示？）是。」、「（法官問異議人在醫院沒有接受你要
    求的酒測，而遭你製作舉發單，是否如此？）是。」、「（
    法官問：當時為何要對異議人酒測？）查證現場狀況，並未
    發生有交通事故，將現場做測繪及拍照後，到醫院詢問林先
    生事發經過，而酒測過程我們有全程錄影。」、「（法官問
    ：當時在醫院的時候，你有無聞到異議人身上有酒味？）確
    實沒有聞到，依規定只是希望異議人配合酒測。」等語（見
    本院100年9月30日訊問筆錄），而證人池國鈞警員身為執法
    人員，與異議人既素不相識，且無任何宿怨仇隙，衡情證人
    應無在執行交通勤務中，刻意舉發素不相識、毫無冤仇之異
    議人，且甘冒偽證之罪責，於本院調查中到庭具結為虛偽之
    陳述，以羅織誣陷異議人之可能或必要，且證人對本件違規
    經過印象深刻且陳述清楚，是應認證人池國鈞上開之證詞為
    可採。
  2.又酒精濃度測試器既係設計專用於對不特定對象測試吐氣所
    含酒精濃度之儀器，則其設計上自以簡易為原則，即受測者
    僅需如同吹氣球一般，依正常方式吹氣，即可輕易達到檢測
    目的，受測者如願配合而依正常方式吹氣，應可得知檢驗結
    果。而經本院於100年12月9日當庭勘驗警方提出之現場錄影
    錄音光碟（拍攝內容為異議人於前開時、地發生交通事故，
    經警送醫急救後前往檢測之情形），勘驗結果詳如附件所示
    ，此有本院100年12月9日訊問筆錄在卷足參，則由上開勘驗
    結果、證人池國鈞之證詞，及卷附彰化縣警察局舉發違反道
    路交通管理事件通知單可知，可見異議人遭員警攔檢後自承
    有飲酒之行為，則員警要求其接受酒精濃度測試，並非無據
    ，再者開單員警多次向異議人告知如果拒絕接受酒精濃度測
    試，要罰鍰60,000元，並且扣車，惟異議人仍陳稱：「（光
    碟時間：00：07：51…警A：你有要測嗎？）我不要。。」
    等語，而參酌異議人既係通過考領駕駛執照考試之人，本應
    知悉相關交通處罰規定，復經員警告知後自行為決定，難認
    員警執法開單過程有何違法失當之處甚明，則異議人經值勤
    員警告知、勸導接受酒測，並經說明拒絕檢測之法令、處罰
    ，仍以消極之方式拒絕接受酒測等事實，堪以認定。異議人
    辯稱其未拒絕酒測云云，與事實不符，不足採信。
  3.末查，由上開勘驗結果觀之，警員在開立本件拒絕酒測之舉
    發通知單前，固僅告知異議人拒測後果會罰鍰6萬元及扣車
    ，未一併說明亦會吊銷駕駛執照且3年內禁考，惟異議人係
    領有駕駛執照之合格駕駛人（異議人之駕照有效日至101年
    2月2日，此有異議人之汽車駕照基本資料1份在卷可考），
    本應就交通罰則規範（包括道路交通管理處罰條例之處罰規
    定）有所注意，是尚無從因警員未將拒測之後果相關法條規
    定全數向異議人說明，即減免異議人之行政處罰責任，併此
    敘明。
五、綜上所述，本件異議人於上揭時、地之違規行為事證明確，
    原處分機關依道路交通管理處罰條例第35條第4項、第67條
    第2項，裁處異議人罰鍰6萬元，及吊銷駕駛執照，且禁止其
    於3年內考領駕駛執照，核無違誤，本件聲明異議人之異議
    為無理由，應予駁回。
據上論結，應依道路交通管理處罰條例第87條第2項、道路交通
案件處理辦法第19條，裁定如主文。
中    華    民    國   100    年    12    月    28    日
                            交通法庭  法  官  郭玄義
以上正本證明與原本無異。
如不服本裁定，應於收受送達後5日內向本院提出抗告狀。（應
附繕本）
中    華    民    國   100    年    12    月    28    日
                                      書記官  林婷儀
附件：
勘驗筆錄
100年度交聲字第1112號
（異議人全程多用台語交談）
（勘驗開始）
（警員於醫院內與異議人對話）
00：00：02警A：…，你再漱個口水，我幫你測個酒測 。
00：00：09異議人：我不要測 。
00：00：10警A：你不測喔!沒關係，我也是給你權利，你不測，
我沒意見。
00：00：15異議人：你誰阿，我不測。
00：00：16警A：好。
00：00：18異議人:好，你知道意思厚！你不要這樣子搞，沒有
意思。
00：00：22警A：沒有啦，你的權利啦!你不測我也不會…。
00：00：25異議人：對，我不測，我就是不測。
00：00：33異議人：我自己跌倒的，我自己爬起來，你們警察罵
我，我不測，一定我不測…拎爸自己跌倒也不行。
00：00：49警A：先生，酒測器的吹管，新的…。
00：00：52異議人：不要，我就是不要，對吧，沒必要，大家不
用為了尊嚴，一定要相告啦，要告也沒關係啦，知道嗎？你們警
察不用這樣欺負我啦，我自己跌倒，我自己爬起來，你們把我送
來很感謝你們，我走路喝酒不可以喔。
00：01：24警B：你是林先生。
00：01：26異議人：阿，對。
00：01：27警B：你不要拒絕酒測喔，拒測會吊銷執照喔。
00：01：26異議人：沒有關係。
00：01：33警B：然後車子會被查扣，然後罰六萬塊。
00：01：36異議人：我不會被你罰的，我絕對不會罰錢的，我不
會給你錢的，因為我沒有財產，對吧。
00：01：43警B：你沒有意見？
00：01：44異議人：沒有意見，沒有關係啦，誰要被罰六萬，對
不對？中華民國沒有法律了嗎?難道馬英九不是人嗎?不是叫大家
奉公守法嗎?今天我…下場太殘忍了，別講那個啦，真的，炎黃
子孫不是被嚇大的，像你啦～什麼叫六萬塊，我自己跌倒，爬起
來。
00：03：26警B：你不測?
00：03：29異議人：你不用給我測啦，就是不要啦。
00：03：36警B：如果不要我給你開拒測，你同意嗎？異議人：
蛤？警B：你說不給我測是不是?
00：03：37異議人：不是呀 你沒有理由呀。
00：03：39警B：你要不要給我測呀。
00：03：41異議人：你在醫生館測，你測什麼花…在醫生館測我
可以嘛，在醫院測我可以嘛，OK。
00：03：47警B：這裡就是醫院啊。
00：03：48異議人：對阿，醫院測我可以阿，醫院測我可以阿。
00：03：51警B：醫院抽血你願意？
00：03：52異議人：願意，當然願意呀。
00：03：53警B：是喔 。
00：03：54異議人：在醫院測酒可以呀，在醫院驗血可以。
00：04：00警B：你受傷，我給你抽血，我是可以的喔。異議人
：可以，當然可以。
00：04：01警B：你同意嗎?
00：04：02異議人：同意。警B：…我給你簽喔。異議人：簽。
警A：你要不要吹那個呼氣酒測？異議人：我在醫院嗎？警A：你
現在在醫院。異議人：對阿，可以阿。警B：你現在在醫院你知
道嗎？異議人：可以。對。可以。
00：04：19警B：你同意，那我打一打給你簽厚，用抽血的，因
為你拒絕酒測。
00：04：22異議人：我沒有拒絕酒測，我哪裡有拒絕酒測，我沒
有拒絕酒測，我只是同意你在醫院幫我酒測。我沒有拒絕酒測，
別給我簽我同意，你聽懂嗎？我同意你在醫院幫我酒測。警員B
：你願意測嗎？異議人：我願意給你測。
00：04：42警B：厚~來~開始測，吹氣口在這，剛才有給你漱口了。
00：04：43異議人：我在醫院酒測。
00：04：44警B：剛才有讓你漱口了。
00：04：49異議人：我同意在醫院酒測。
00：04：50警B：對啊現在就是在醫院呀。現在在彰基。我現在
就讓你測。
00：05：00異議人：沒阿，誰講在醫院測，我現在生病，你警察
要給我酒測。我接受你的酒測，因為我有喝酒~真簡單。警員B：
我現在給你測，你同意嗎？異議人：同意，當然同意。
00：05：15警B：你同意厚，來，我告訴你，這是吹管，你先漱口。
00：05：20異議人：連漱都不用漱。警員B：沒關係，你先漱一
下再測。異議人：我連漱都不要漱，我連測都不要測。
00：05：39警B：好，你現在要測沒?你說要測。
00：05：42異議人：不是，我若不測會怎樣。
00：05：43警B：隨你，這是你的權利，你講要測不測就好了呀。
00：05：45異議人：不是啦，你是執法單位喔，不測會變成怎樣
，你要跟我講清楚嘛。
00：05：49警B：不測我剛才就跟你說過了，你若要拒測，就駕
照會吊銷，車子會查扣，罰款六萬塊喔!你現在時間到了，你若
要測，也不給你測了喔!你要測沒?
00：06：18警B：林先生我跟你說已經超過十五分鐘了。
00：06：23異議人:不是，你不是執法單位，你代表誰?你是中華
民國的警察嗎?什麼名字，你自己有錄影，你什麼名字，你是哪
個單位的，你跟你的錄影機講清楚…。
00：06：37警B：我是彰化交通分隊的我姓池，池塘池，全名叫
池國鈞，我是值勤的員警。異議人：為什麼你來？警B：沒關係
，我再跟你說喔，有人報案說有交通事故，我們過去，所以我們
來調查了解，請你配合。
00：06：52異議人：不是，有什麼事故，我請你警察單位說。
00：06：56警B：所以要調查嘛。
00：06：58異議人：沒事故呀。
00：07：01警B：沒事故就好呀，你怕酒測幹什麼。異議人：不
是，是你說要我酒測，不是我說要酒測的。
00：07：06警B：對，我請你配合的呀。
00：07：07異議人:沒有事故。
00：07：08警B：我請你配合。
00：07：09異議人：我不要配合，我自己受傷自己來的。
        警員B：你跟我說你要不要測就好了。
00：07：13警A：你剛才騎摩托車啦。
00：07：17異議人：我們說個清楚，我自己騎摩托車，自己跌倒
，你們警察單位送我來這，然後呢。
00：07：24警A：然後你有飲酒，就是要接受酒測。
00：07：29異議人：對，因為我飲酒，為什麼。
00：07：30警A：你現在已經觸犯公共危險，你可以保持沉默。
00：07：38異議人：我就是保持沉默。
00：07：39警A：你可以聘請律師。
00：07：40異議人：因為每個人權利要給我保護，真的說實在話
，不是每個警察都可以嚇唬一般百姓的。再次跟你講。
00：07：47警A：我們不是嚇唬你，我們是依法行事。
00：07：51異議人：OK，大家依法行事OK。警A：你有要測嗎？
異議人：我不要。
00：07：58警B：確定厚，那我來跟你宣讀時間厚，現在的時間
是民國一○○年七月六號凌晨1點17分厚。
00：07：57異議人：別傻了，傻小子你，拎爸連理你都不理，我
連簽也不簽。
00：08：10警B：好，OK，我直接寫拒測。
00：08：17異議人：OK阿~我們試看看，一定有一天啦…（語意
不清），總有一天啦，真的跟假的會出現的，不是這樣的，看不
懂字，我沒有關係，我只是一個而已啦…（語意不清）。
00：08：56警B：機車駕照。
00：08：57異議人：沒駕照。
00：09：00警B：身份證。
00：09：01異議人：沒。
00：09：03警A：你叫什麼名字。
00：09：04異議人：我遊民，我沒名。警A：我們現在給你查證
身份，請你告訴我們你的真實姓名？異議人：沒有。警A：不講
，我們用社會秩序維護法來處理你喔。異議人：啥，你說怎樣。
警A：社會秩序維護法，你拒絕…異議人：什麼叫社會秩序維護
法，我叫我律師來。警A：你叫，沒關係。警B：現在叫，你現在
馬上打電話。警A：注意你自己的身份地位，我們剛剛已經錄音
錄影到現在，注意你的身份地位，好不好？沒關係，你可以盡量
糟蹋我們沒關係。異議人：…亂來。警A：我們什麼亂來，我是
跟你說，跟你查證身份，你說你沒名。異議人：Ｚ000000000。警
A：你說你沒名，你叫律師來沒關係。異議人：來，Ｚ000000000
。
00：10：03警A：林先生我再跟你說一次厚，拒測時間民國一○
○年七月六號凌晨1點17分(00:10:10異議人:我現在吹!我沒有拒
測，對不起，給我..我…你們凹我嗎!!)，你沒有機會了，你明
白表述了，…，我們現在都有錄影，如果說酒醉就沒有辦法執行
公務的話，國家的法律就是白設了，你要尊重自己的身分地位，
好不好，你可以請律師來，我已經跟你講過你已經觸犯公共危險
，沒有關係，你叫律師來阿，如果說這個樣子的話，沒有關係，
你可以請律師來阿，我們都有錄影錄音阿，我們對你都沒任何冒
犯，你也拒絕盤查，也拒絕出示身分，我們還是要依法處理。異
議人：沒有拒絕盤查，沒有拒絕錄影，如果你們家有兄弟，你們
家有小孩，你們不會這樣弄，如此而已，很簡單，OK啦。警A：
當你的屬下如果知道你是這個樣子，你自己慢慢去面對啦。
00：11：13異議人：今天是什麼代誌，要鬧成這樣。
00：11：15警A：你不要喝酒騎機車，就不會有代誌。
00：11：20異議人：我喝酒跌倒，你們…把我送來，弄成這樣，為
什麼。
(勘驗結束)